臺灣高等法院臺南分院刑事判決　九十六年度上訴字第三三二號
上訴人　臺灣嘉義地方法院檢察署檢察官
上訴人
即被告　丁○○
被　告　戊○○
上二人共同
指定辯護人　本院公設辯護人　己○○
上列上訴人因被告強盜等案件，不服臺灣嘉義地方法院九十五年
度訴字第七五一號中華民國九十六年一月二十六日第一審判決（
起訴案號：臺灣嘉義地方法院檢察署九十五年度偵字第七四九四
號），提起上訴，本院判決如下：
    主    文
原判決關於丁○○部分，暨戊○○竊盜、準強盜罪及定執行刑部
分，均撤銷。
丁○○共同犯侵入住宅罪，累犯，處有期徒刑月，減為有期徒
刑壹月又拾伍日。又共同犯竊盜罪，未遂，累犯，處有期徒刑壹
年貳月．減為有期徒刑柒月。又犯傷害罪，累犯，處有期徒刑肆
月，減為有期徒刑貳月。應執行有期徒刑玖月。
戊○○犯共同竊盜罪，未遂，累犯，處有期徒刑壹年貳月，減為
有期徒刑柒月。
其他（戊○○傷害部分）上訴駁回。
    事    實
一、丁○○前於民國（下同）九十二年間因犯過失傷害致重傷罪
    ，經臺灣嘉義地方法院九十二年度訴字第五四五號判處有期
    徒刑八月確定，於九十四年六月二十一日執行完畢。戊○○
    前於九十三年間因犯施用第二級毒品罪，經臺灣嘉義地方法
    院九十四年度嘉簡字第四六號判處有期徒刑四月，如易科罰
    金以銀元三百元折算一日確定，於九十四年十月二十九日執
    行完畢；九十四年間因犯施用第一級、第二級毒品罪，經臺
    灣嘉義地方法院九十四年度嘉簡字第一一五三號判處有期徒
    刑八月，如易科罰金以銀元三百元折算一日確定，九十五年
    一月十九日執行完畢。
二、詎丁○○、戊○○不知悔改，二人於九十五年十月十八日上
    午九時三十分許，由戊○○騎乘機車搭載丁○○至嘉義縣民
    雄鄉菁埔村菁埔七十五號甲○○住宅前，適何英瑛路過該處
    ，質問二人來意，二人答稱拜訪甲○○，何英瑛察覺有異，
    遂返家通知其夫丙○○及翁乙○○。二人見何英瑛離去，竟
    共同意圖為自己不法之所有，基於犯意之聯絡，以不詳方式
    開啟大門喇叭鎖（未至毀壞程度），未經甲○○同意，無故
    侵入該址住宅。進入後，分別至該住宅一樓客廳、廚房、甲○○女兒房間內掃視有無財物，著手竊盜，惟尚未得手之際
    ，甲○○聞聲自二樓輕聲走下一樓廚房察看，並質問二人為
    何在此，適何英瑛與持棒球用鋁棒自衛之丙○○抵達上址廚
    房門外，因聽聞屋內對話聲音，何英瑛遂呼喊甲○○，甲○○聞聲即開啟廚房門扉到鄰居處求救。丁○○、戊○○則作
    勢衝出該門，為丙○○持棒擋下，丙○○此時一手持棒，一
    手捉住戊○○之衣領，鋁棒為丁○○順勢拿走（未有證據得
    認具有不法所有之意圖）。丁○○取得鋁棒後，遂自廚房門
    衝出，為乙○○所攔阻，詎丁○○為逃脫，另基於傷害之犯
    意，持鋁棒當場朝乙○○揮去，並擊中乙○○右手手掌，致
    乙○○受有右側第五掌骨骨折之傷害。丙○○見乙○○遭到
    攻擊，遂放開戊○○，奔向丁○○，戊○○見狀即乘隙離去
    ，丁○○則為丙○○、乙○○合力逮捕（戊○○侵入住宅判
    處有期徒刑四月部分，被告及檢察官均未上訴，而確定）。
三、案經甲○○、乙○○訴由嘉義縣警察局民雄分局報告臺灣嘉
    義地方法院檢察署檢察官偵查起訴。
    理  　由
甲、程序部分：
一、按被告以外之人於審判外之陳述，經當事人於審判程序同意
    作為證據，法院審酌該言詞陳述或書面陳述作成時之情況，
    認為適當者，亦得為證據。當事人、代理人或辯護人於法院
    調查證據時，知有第一百五十九條第一項不得為證據之情形
    ，而未於言詞辯論終結前聲明異議，視為有前項之同意；刑
    事訴訟法第一百五十九條之五定有明文。本件認定事實所引
    用之證據方法（包括證人之證述及文書等物證），已經本院
    提示被告等均表示無意見，迄於言詞辯論終結前亦未聲明異
    議，揆諸前揭說明，可認為已同意作為證據；而本院審酌該
    證人等之陳述及證據資料作成時之情況，認為適當，亦查無
    其他違法取證或其他瑕疵等不實之情事，復無顯有不可信之
    情況，自得採為證據。
二、本件被告戊○○為原審判處竊盜未遂有罪，準強盜罪無罪部
    分，檢察官起訴書均以準強盜一罪起訴，是檢察官乃認二者
    為裁判上之一罪。檢察官雖僅就準強盜罪無罪部分上訴，被
    告戊○○就竊盜未遂有罪部分未為上訴，竊盜未遂有罪未上
    訴部分，因與準強盜罪無罪部分為裁判上之一罪關係，自未
    為確定，仍為準強盜罪無罪部分效力所及，是檢察官對被告
    戊○○準強盜罪無罪部分之上訴，仍及於竊盜未遂有罪部分
    ，先予說明。
乙、撤銷改判部分（被告丁○○有罪部分及戊○○竊盜未遂有罪
    、準強盜罪無罪部分）：
三、訊據被告丁○○、戊○○固坦承於事實欄所記載之時地經何
    英瑛質問後，仍無故侵入甲○○之住宅，離去時並曾與丙○○、乙○○等發生肢體接觸，惟矢口否認有何犯行，均辯稱
    ，渠等係為向甲○○借錢，始進入住宅，並非有意竊盜，丙○○、乙○○一見到被告，不說分由，即予毆打，其等均未
    反抗，亦無實施強暴云云。
四、經查：
(一)被告丁○○、戊○○基於竊盜之犯意無故侵入住宅事實，業
    據被告丁○○於警訊時供稱：「．．二人（指被告丁○○及
    戊○○）共同．．侵入屋內行竊時，於一樓內被屋主發現，
    ．．我與戊○○係同村之人，交情不錯，因二人平常遊手好
    閒，不務正業，所以就以行竊維生。．．因為沒有飯吃，所
    以只有靠行竊維生。」（見警卷第二、三頁）；戊○○於警
    訊時供稱：「因為沒有錢吃飯，而在進門前我有先叫『阿香
    』後，沒回應，所以就自行進入屋內了，只有靠行竊維生。
    」（見警卷第七頁）。被告丁○○、戊○○顯然係出於竊取
    他人財產之目的而進入甲○○住宅內，至為明確。況被告丁○○、戊○○於偵查中亦稱：曾經在屋外遭到甲○○之親戚
    何英瑛質問來意，曾呼喊甲○○名字，均無回應，即開門入
    內（見偵查卷第十、十三頁），渠等明知遭到屋主親戚質問
    ，在屋主並無回應之下，竟無視質疑及不顧屋主同意，執意
    進入屋內，顯然無故而侵入他人住宅。被告等辯稱進屋目的
    係向甲○○借錢等語，然此情不僅為甲○○所堅決否認（見
    一審卷第一三四頁），更稱：前一日其女兒訂婚，因家中有
    一些值錢物品，大門確實有上鎖，意指無鑰匙之人均不同意
    入內（見一審卷第一二九、一三五頁），則被告等借錢入內
    之辯詞，自不足採。再者，假使被告有意向甲○○借錢，在
    遭受質疑並且屋內毫無回應之下，因殆無可能借得金錢，且
    有遭人懷疑入內動機，理應另擇他日或改以電話聯絡方式，
    以免造成誤會，被告不顧一切進入屋內，益徵具有竊盜之犯
    意。除此之外，依證人甲○○、何英瑛、丙○○所言，被告
    等入屋內遇見甲○○時，未發一語，即從廚房向外衝去（見
    警卷第十三頁、偵查卷第四十六頁）；被告戊○○亦坦承：
    丙○○、乙○○圍捕丁○○時，其即逃離開現場等情（見偵
    查卷第四十四頁），亦與證人丙○○、乙○○所言相符（見
    偵查卷第四十六、十七頁）。基此而論，苟被告二人真欲借
    錢，而無犯罪之意，留在現場等待警察機關前來處理，並無
    任何困難之處，渠等竟未予釋明一切，反而逃之夭夭，益證
    心虛。被告等無故侵入住宅犯行堪以認定。
(二)被告丁○○、戊○○已著手竊盜行為之事實，被告丁○○、
    戊○○乃係基於竊盜之犯意而侵入甲○○住宅，已如前述。
    被告等雖辯稱：渠等入內後並未翻動屋內物品，自未著手於
    竊盜云云。依現場照片所示（見偵查卷第三十六、三十七頁
    ），甲○○住宅雖無明顯財物遭人搬動之跡象，警方亦未採
    集得任何可疑指紋，固有嘉義縣警察局民雄分局九十五年十
    二月五日嘉民警偵字第○九五○○三七四三二號函暨現場勘
    察紀錄表、照片等在卷可參（見一審卷第六十九至七十五頁
    ）。惟按「侵入竊盜究以何時為著手起算時點，依一般社會
    觀念，咸認行為人以竊盜為目的，而侵入他人住宅，搜尋財
    物時，即應認與竊盜之著手行為相當，上訴人在其主觀上既
    以竊盜為目的侵入廖○聰住處，並已進入廖某臥房，留滯時
    間有數分鐘之久，用眼睛搜尋財物，縱其所欲物色之財物尚
    未將之移入自己支配管領之下，惟從客觀上已足認其行為係
    與侵犯他人財物之行為有關，且屬具有一貫接連性之密接行
    為，顯然已著手於竊盜行為之實行，自應成立刑法第三百二
    十一條第二項、第一項第一款於夜間侵入住宅竊盜罪之未遂
    犯。」（最高法院八十四年度台上字第四三四一號刑事判決
    參照）。經查，自甲○○住宅大門進入，即為神明桌所在之
    客廳，客廳內有一紗門與廚房相通，廚房內有一樓梯可達甲○○就寢之二樓，甲○○女兒臥房位在廚房之一側，廚房另
    有一鐵門與外界相通等情，除為證人甲○○於審理時供述無
    訛外（見一審卷第一三八、一三九頁），並有其親自繪製之
    現場圖（見一審卷第一七四頁），復有卷附之現場照片六張
    可佐（見警卷第二十六頁、偵查卷第三十四、三十五頁）。
    而被告丁○○、戊○○自上址大門住入後，隨即進入廚房，
    被告丁○○並曾進入甲○○女兒房間內，最後二人在廚房遇
    見從二樓下來之甲○○等情，亦為被告等所是認（見一審卷
    第一六六頁）。則被告等基於竊盜之故意，進入被害人住宅
    內滯留，更陸續進入客廳、廚房、房間，而所進入房間，乃
    為與外界尚有一定間隔，較為隱密且為常人置放較為貴重物
    品之臥房。由此觀之，被告基於竊盜犯意，分至三不同地點
    ，且又進入私密空間內，自屬搜尋財物之行為，則依上開解
    釋，已該當於竊盜之著手。被告等縱未竊得財物，仍難辭竊
    盜未遂罪責。
(三)被告丁○○、戊○○著手竊盜後，被告丁○○為了逃脫傷害
    乙○○事實，業據證人何英瑛、丙○○、乙○○於偵查中、
    原審及本院審理時供承：被告二人於甲○○開啟廚房門扉離
    開後，欲自該門往外離開，為丙○○手持棒球用鋁棒攔阻，
    因丙○○一手捉住戊○○，另一手所持鋁棒旋為丁○○所奪
    ，丁○○離去時，適乙○○趕到現場欲抓住丁○○，丁○○
    見狀即持鋁棒朝乙○○揮去，乙○○以手抵抗，遂受有右側
    第五掌骨骨折之傷害等情綦詳（見偵查卷第四十六、四十七
    頁、本院卷一０八、一一二頁），並有卷附乙○○受有「右
    側第五掌骨骨折」傷害之財團法人嘉義基督教醫院診斷證明
    書一份足以佐證（見偵查卷第三十三頁）。惟按竊盜或搶奪
    ，因防護贓物、脫免逮捕或湮滅罪證，而當場施以強暴脅迫
　　者，以強盜論，刑法第三百二十九條明文規定。依司法院釋
  　字第六三０號解釋：「刑法第三百二十九條之規定旨在以刑
    罰之手段，保障人民之身體自由、人身安全及財產權，免受
    他人非法之侵害，以實現憲法第八條、第二十二條及第十五
    條規定之意旨。立法者就竊盜或搶奪而當場施以強暴、脅迫
    者，僅列舉防護贓物、脫免逮捕或湮滅罪證三種經常導致強
    暴、脅迫行為之具體事由，係選擇對身體自由與人身安全較
    為危險之情形，視為與強盜行為相同，而予以重罰。至於僅
    將上開情形之竊盜罪與搶奪罪擬制為強盜罪，乃因其他財產
    犯罪，其取財行為與強暴、脅迫行為間鮮有時空之緊密連接
    關係，故上開規定尚未逾越立法者合理之自由形成範圍，難
    謂係就相同事物為不合理之差別對待。經該規定擬制為強盜
    罪之強暴、脅迫構成要件行為，乃指達於使人難以抗拒之程
    度者而言，是與強盜罪同其法定刑，尚未違背罪刑相當原則
    ，與憲法第二十三條比例原則之意旨並無不符。」所謂強暴
    、脅迫之構成要件行為，須指達於使人難以抗拒之程度者而
    言。本件案發時據乙○○供稱：被告丁○○一揮棒即為乙○○抱住，無法掙脫（見本院卷第一０八頁），足見尚未達於
    使人難以抗拒之程度，自難繩之準強盜罪責。然被告丁○○
    之動作致乙○○受有上開傷害，仍難辭傷害罪責。至乙○○
    未提及被告戊○○是否實施強暴或脅迫行為，或參與被告丁○○為脫逃而施加強暴行為。證人甲○○、何英瑛、丙○○
    顯未目擊被告戊○○受到追捕之過程，所為證言礙難證明被
    告戊○○確有脫逃而當場施強暴或脅迫之行為，被告戊○○
    亦不足成立準強盜罪責。
(四)綜上事證所述，被告丁○○、戊○○共同無故侵入住宅、竊
    盜未遂及被告丁○○傷害犯行堪以認定。
五、核被告丁○○所為，係犯刑法第三百零六條第一項無故侵入
    住宅罪、第三百二十條第三項、第一項竊盜未遂罪；第二百
    七十七條第一項之傷害罪。被告戊○○所為，係犯刑法第三
    百二十條第三項、第一項之竊盜未遂罪（無故侵入住宅罪部
    分已確定）。公訴人認被告丁○○係犯刑法第三百二十九條
    之準強盜罪，傷害係當然結果，起訴法條尚有未洽，應予變
    更。公訴人起訴被告戊○○係犯刑法第三百二十九條之準強
    盜罪，起訴法條尚有未洽，亦應予變更。被告丁○○、戊○○就無故侵入住宅及竊盜未遂犯行，有犯意聯絡及行為分擔
    ，為共同正犯。被告丁○○所犯上開三罪間；被告戊○○所
    實施無故侵入住宅（已確定）與竊盜未遂間，犯意各別，罪
    名互異，應予分論併罰。被告丁○○前於九十二年間因犯過
    失傷害致重傷罪，經原審九十二年度訴字第五四五號判處有
    期徒刑八月確定，於九十四年六月二十一日執行完畢。被告
    戊○○前於九十三年間因故意犯施用第二級毒品罪，經原審
    九十四年度嘉簡字第四六號判處有期徒刑四月，如易科罰金
    以銀元三百元折算一日確定，於九十四年十月二十九日執行
    完畢；九十四年間因故意施用第一級、第二級毒品罪，經原
    審九十四年度嘉簡字第一一五三號判處有期徒刑八月，如易
    科罰金以銀元三百元折算一日確定，九十五年一月十九日執
    行完畢，有臺灣嘉義地方法院檢察署刑案資料查註紀錄表、
    臺灣高等法院被告前案紀錄表在卷可參（見一審卷第五至十
    六頁），於五年以內故意再犯本件有期徒刑以上之罪，均為
    累犯，應各依刑法第四十七條第一項加重其刑。被告丁○○
    、戊○○著手實施竊盜行為，尚未取得財物，為未遂犯，應
    依刑法第二十五條第二項規定減輕其刑。前開加重減輕事由
    ，則依刑法第七十一條第一項先加後減之。
六、原審就被告丁○○有罪部分、戊○○竊盜罪部分，予被告等
    論罪科刑，固非無見。惟被告丁○○之行為，係成立竊盜未
    遂罪及傷害罪，原判決認成立準強盜罪，洵有違誤；且被告
    戊○○被起訴準強盜罪部分，如認僅成立竊盜未遂罪，則變
    更起訴法條即可，原判決郤判處竊盜未遂有罪，準強盜罪無
    罪，分二部分論處，顯有未妥；又被告等行為於九十六年四
    月二十四日以前，原判決未及適用九十六年罪犯減刑條例予
    以減刑，亦有不當。公訴人上訴雖未指摘及此。被告丁○○
    上訴否認成立準強盜罪，亦屬有據。原判決就被告丁○○有
    罪部分、戊○○竊盜罪、準強盜罪部分既有可議，自屬無法
    維持，應由本院就被告丁○○有罪部分、戊○○竊盜罪、準
    強盜罪及定執行刑部分撤銷改判之。爰審酌被告丁○○、戊○○前案紀錄，不知上進，貪圖他人財物之犯罪動機及目的
  　；犯罪時未受明顯刺激；於光天化日下徒手侵入住宅竊盜，
    致被害人受傷，危害治安非輕，及犯後之犯罪態度等一切情
    狀，分別量處被告丁○○共同犯侵入住宅罪有期徒刑月；
    共同犯竊盜罪有期徒刑壹年貳月；犯傷害罪有期徒刑肆月。
    量處被告戊○○共同竊盜未遂罪有期徒刑壹年貳月。被告等
    之行為在九十六年四月二十四日之前，依九十六年罪犯減刑
    條例第二條第一項第三款規定，各減其刑二分之一，分別就
    被告丁○○共同犯侵入住宅罪減為有期徒刑壹月又拾伍日；
    共同犯竊盜未遂罪減為有期徒刑柒月；犯傷害罪，減為有期
    徒刑貳月。被告戊○○共同竊盜罪，減為有期徒刑柒月。併
　　就被告丁○○所犯三罪，定執行刑為有期徒刑九月。
丙、上訴駁回部分（戊○○傷害無罪部分）：
一、公訴意旨另以：被告戊○○於九十五年十月十八日上午九時
    三十分許，與被告丁○○意圖為自己不法之所有，基於犯意
    之聯絡，侵入甲○○位在嘉義縣民雄鄉菁埔村菁埔七十五號
    住宅內，尚未竊得財物之際，適有丙○○持鋁棒前來逮捕，
    詎被告戊○○、丁○○共同出手搶取該鋁棒，被告丁○○搶
    得後，乙○○上前阻止，詎丁○○竟當場以鋁棒朝乙○○揮
    去，致其受有右側第五掌骨骨折之傷害，因而當場施以強暴
    ，被告戊○○亦犯刑法第二百七十七條第一項之傷害罪嫌。
二、按犯罪事實應依證據認定之，無證據不得認定犯罪事實，刑
    事訴訟法第一百五十四條第二項定有明文。訊據被告戊○○
    堅決否認有傷害犯行，辯稱，其並未出手，係因丙○○一見
    面即持棒毆打，始離去現場等語。
四、經查：
(一)依據證人甲○○之證詞，其開啟廚房門後即奔到鄰居處求救
    ，未見追捕被告二人之情節（見偵查卷第四十五頁）。證人
    何英瑛亦稱，其僅見到被告丁○○從廚房內出來，並為丙○○、乙○○壓住的過程，未見被告戊○○遭到攔阻之過程（
    見一審卷第一四四頁）。證人乙○○證稱：其抵達案發地點
    時，係見被告丁○○手持棍棒衝出，便上前攔阻逮捕，因而
    遭到被告丁○○毆擊等語（偵查卷第四十七頁、一審卷第一
    五四至一五七頁），但未提及被告戊○○有被阻攔，參與被
    告丁○○為脫免逮捕而施加強暴行為。證人甲○○、何英瑛
    、丙○○顯未目擊被告戊○○受到追捕之過程。
(二)至證人丙○○於偵查中雖稱：「被告要跑出去二人共同拉住
    我的手，並搶我手上的木棍，我棍子被被告搶過去，我父親
    就過來，我抓住戊○○，木棍在丁○○的手上，丁○○和我
    父親在拉扯，我怕丁○○打到我父親，我放開戊○○，我與
    我父親共同抓住丁○○。」（見偵查卷第四十六頁），於原
    審改稱：「當時場面很亂，我只記得我有一手抓住戊○○的
    領口，一手抓住棍子，最後我棍子有被丁○○拿走，．．」
    「（你抓住戊○○時，他的舉動？）他一直說我沒有要做什
    麼，他有嘗試要把我的手拉開，後來沒有成功，是我自己主
    動放開他的。」（見一審卷第一四八頁），就戊○○究竟有
    無出手搶棍之情節，前後不一致。又依證人丙○○前開證詞
    ，其所攜帶用以制伏竊賊之棍棒為被告丁○○拿走後，在以
    少對多之情形下，被告戊○○仍然容忍丙○○抓住領口，最
    後係丙○○自動放手，被告戊○○始逃離現場，尚未得見被
    告戊○○受捕時確有實施壓制丙○○身體或意思之積極行為
    。再被告丁○○拿到棍棒衝出門始遇見前來追捕之乙○○，
    此時被告戊○○仍為丙○○所執，乃丙○○恐其父乙○○無
    法抵擋被告丁○○始主動放開被告戊○○，則被告丁○○拿
    走棍棒遇上乙○○而實施強暴行為之際，被告戊○○仍為丙○○制伏中，被告戊○○並無主動介入或利用之該強暴行為
    之舉止，僅係消極因乙○○放開而離去。而卷附之診斷證明
    書及相片，最多僅能證明乙○○受有傷害及犯罪現場之相對
    位置，仍無從證明乙○○所受傷害係與被告戊○○有何關聯
　　，要難作為不利被告戊○○之憑據。
(三)綜上所述，被告戊○○被訴傷害部分犯行，自屬不能證明。
六、原審基於上述理由，就戊○○被訴傷害部分，為無罪判決之
    諭知。本院經核原判決認事用法，均無不合。公訴人上訴意
    旨，指摘原判決此部分不當，為無理由，應予駁回。
據上論斷，應依刑事訴訟法第三百六十八條、第三百六十九條第
一項前段、第三百六十四條、第二百九十九條第一項前段、第三
百條，刑法第二十八條、第三百零六條第一項、第三百二十條第
三項、第一項、第二百七十七條第一項、第五十一條第五款、第
四十七條第一項、第二十五條第二項，刑法施行法第一條之一第
一項、第二項前段，九十六年罪犯減刑條例第二條第一項第三款
、第七條，判決如主文。
本案經檢察官郭珍妮到庭執行職務。
中　　華　　民　　國　　96　　年　　10　　月　　 3　　日
　        　　    刑事第一庭審判長法官　黃　崑　宗
　　　                            法官　王　明　宏
　　　                            法官　蔡　長　林
以上正本證明與原本無異。
檢察官如不服本判決，應於收受本判決後十日內向本院提出上訴
書。其未敘述上訴理由者並得於提起上訴後十日內向本院補提理
由書。
被告不得上訴。
　　　　　　　　　　　　　　　　書記官　李　培　薇
中　　華　　民　　國　　96　　年　　10　　月　　 4　　日
被告不得上訴。
附錄本案論罪科刑法條全文：
刑法第二百七十七條第一項：
　傷害人之身體或健康者，處三年以下有期徒刑、拘役或一千元
以下罰金。
刑法第三百零六條第一項：
　無故侵入他人住宅、建築物或附連圍繞之土地或船艦者，處一
年以下有期徒刑、拘役或三百元以下罰金。
刑法第三百二十條第一項、第三項：
　意圖為自己或第三人不法之所有，而竊取他人之動產者，為竊
盜罪，處五年以下有期徒刑、拘役或五百元以下罰金。
　前二項之未遂犯罰之。
